臺灣高等法院臺中分院刑事判決　　　　　　　　　　九十三年度上訴字第三三二號
　　上　訴　人
　　即　被　告　丙○○
　　選任辯護人　張運才
　　　　　　　　羅豐胤
　　　　　　　　王雅泠
右上訴人因強盜案件，不服臺灣台中地方法院九十二年度訴字第二六二六號中華民國
九十三年一月十六日第一審判決（起訴案號：臺灣台中地方法院檢察署九十二年度偵
字第一八八二號），提起上訴，本院判決如左：
      主  文
原判決撤銷。
丙○○意圖為自己不法之所有，以脅迫至使不能抗拒，而使他人交付其物，處有期徒
刑伍年壹月。
      事  實
一、丙○○於民國 (下同）九十二年一月五日凌晨零時二十分許，騎乘其兄涂建仲所
    有車牌號碼ＴＡＤ—九四九號輕型機車，頭戴涂建仲所有之安全帽，攜帶無殺傷
    力之黑色玩具手槍一支 (何人所有不詳），前往臺中市○區○○路五○號「老主
    顧檳榔攤」，向店員甲女 (姓名年籍詳卷，已成年）購買新台幣（下同）五百元
    之檳榔後，即停留該處與甲女閒聊，談話中，丙○○見該檳榔攤僅有甲女及其妹
    乙女 (姓名年籍詳卷）、丙女顧守，認有機可乘，竟意圖為自己不法之所有，佯
    稱在十甲路附近某賭場需要香菸、檳榔，並帶甲女等前往，甲女等不疑，於同日
    凌晨二時許，由乙女騎乘機車搭載甲女，攜帶峰、七星、五五五香菸各二條( 計
    六條），跟隨丙○○之機車，從檳榔攤出發，行經進化路二○○巷右轉進入，到
    達精武路九一巷口時，丙○○見四下無人，即停下機車，藉詞在該處某宅之樓上
    ，並言賭場裡面有很多錢，叫甲、乙女假裝送檳榔進去，他要去搶，他會將錢丟
    出來，大家再一起分，於同日清晨二時二十分時丙○○即拿出上開玩具手槍，指
    向甲女、乙女，脅迫甲女、乙女交出身上財物，致甲女、乙女不能抗拒，將其二
    人攜帶之香菸六條（價值共約三千四百元）及現金合計二百六十元，全數交予丙
    ○○，丙○○得手後，猶嫌財物太少，遂接續前揭強盜之犯意，令乙女返回「老
    主顧檳榔攤」，將檳榔攤內之財物帶過來，丙○○為確保乙女會依令行事，先以
    乙女所使用之0000000000號行動電話，撥打其使用之0000000
    000號行動電話（該門號ＳＩＭ卡原係許惟迪申請，之後由綽號「阿牛」不詳
    姓名年籍男子取得，「阿牛」再於九十一年九、十月間，將ＳＩＭ卡贈與丙○○
    使用），再以其行動電話，回撥乙女之行動電話，確認二者通話無礙後，始讓乙
    女離去，於乙女離開後，丙○○竟另萌強制猥褻之犯意，將香菸交給甲女拿，一
    手勾住甲女的脖子到巷子裡面較暗的地方，另一手用槍抵著甲女，並以台語對甲
    女說妳要被幹還是被殺，並用勾住甲女脖子的手摸甲女的胸部及臀部，以此強暴
    、脅迫之方法對甲女為猥褻之行為 (未據起訴），並欲強吻甲女，甲女不堪被辱
    ，趁機掙脫逃離，丙○○在後追趕，甲女於逃跑中跌倒，香煙掉在地上，丙○○
    檢起，適有一輛計程車經過該處，甲女攔住該計程車上車，要司機快點開，丙○
    ○用槍指著計程車司機，告訴司機是夫妻吵架，甲女趁機開著另一個門逃離，丙
    ○○見事跡敗露，倉皇逃逸，而將上開機車及安全帽遺留現場，嗣經警據報，先
    在進化路二○○巷與精武路九一巷口，查獲前述機車（業經涂建仲領回）及安全
    帽，繼於九十二年一月九日，在臺中市北屯區○○○街一四○之四號丙○○住處
    ，扣得右揭丙○○所有之0000000000號行動電話一支，再於九十二年
    一月十日，在臺中市○○區○○路與文心路口，拘提丙○○到案。
二、案經甲女、乙女訴由臺中市警察局第三分局報告臺灣臺中地方法院檢察署檢察官
    偵查起訴。
      理  由
一、訊據被告雖矢口否認犯罪，辯稱：伊沒有拿槍指著被害人，亦未猥褻被害人，被
    害人亦無不能抗拒之情形，當天伊一去就問被害人老闆阿祥在不在，她們表示沒
    有這個人，因為阿祥曾經害伊沒有工作，伊很不滿，才會故意騙她們說有人要檳
    榔，要她們跟隨伊送檳榔過去，只是要嚇嚇被害人，使阿祥知道不可以隨便欺負
    人，主觀上沒有強盜的故意，如果要強盜的話不會沒有防備，沒有蒙面，手機號
    碼也留給人家，機車也留在現場，更不會先與被害人聊天，再讓一人先走，警察
    有去伊家中搜索，被害人指訴伊有拿六條香煙，香煙也不可能一下子抽完，伊當
    日除所買的五百元檳榔外無取得其他物品，警察亦未搜獲作案之槍枝，且被害人
    二人所述不一，被害人甲女指稱伊猥褻之情節先後不一云云，惟查右開犯罪事實
    業據被害人甲女、乙女於本院審理時證述綦詳，被害人甲女於本院證稱：九十二
    年一月五日清晨零時二十分左右，被告突然跑進來我們店裡面，問我這間店老闆
    是否阿祥，我知道以前的老闆是叫阿祥，所以我回答以前有一個是叫阿祥，現在
    老闆換人，他並沒有說與阿祥有何過節，他丟五百元給我們買檳榔，是否有交給
    他，因為不是我拿的，我不清楚，後來他說阿祥十甲路那裡開賭埸需要外送檳榔
    和煙，叫我們送過去，當時我們店裡面有三個人，我就和我妹妹帶著香菸跟著他
    去，是否有另外帶檳榔忘記了，被告說是十甲路但是我們看到他帶的路不是往十
    甲路的方向，我們覺得怪怪的，記下他的車牌號碼，有打電話給我在店裡的另外
    一個妹妹，他將我們帶到壹個巷子裡面，他就停下來，該處有路燈，他拿出一把
    槍，要我們將身上的錢拿出來，我們心裡很害怕，我身上有幾十元，我妹妹身上
    有二百元，我們都把錢交出來，我並把攜帶之香菸交給他，後來錢不夠，他叫我
    妹妹回去拿，當時他也有要我妹妹留下行動電話的號碼 (先以乙女行動電話撥打
    其行動電話），並當場用他的行動電話試打我妹妹給他的號碼，我妹妹離去後，
    就剩下我和被告二人留在那裡，先在大樓欄杆上等，他還要我打電話回去詢問我
    妹妹有沒有拿來，我說有，他將香菸交給我拿，一手勾住我的脖子到巷子裡面較
    暗的地方，另一手用槍抵著我，他並以台語對我說妳要被幹還是被殺，並用勾住
    我脖子的手摸我的胸部及臀部，並想強吻我，後來我就趁機跑掉，他有追我，我
    跑的過程有跌倒，香菸掉在地上，他將菸撿起來，後來有一輛計程車過來，我攔
    住計程車上車要司機快點開，他用槍指著計程車司機，告訴司機說是夫妻吵架，
    我趁此機會開著另一個門跑掉等語，被害人乙女於本院證述：九十二年一月五日
    凌晨被告到我們老主顧檳榔攤，說店是阿祥開的，一副好像和我們很熟的樣子，
    因為我們不認識他，我們不理他，他拿五百元先付檳榔錢，後來又說外面有人開
    賭場需要香煙以及檳榔，要我們外送，我們就帶香菸及檳榔跟他出去，檳榔是否
    五百元之外還有再帶，因為不是我包的，我不清楚，他說十甲那邊，事實上不是
    在十甲，我當時騎著騎車載我姐姐甲女，我們覺得怪怪的，所以打電話告訴我們
    店裡的人被告的車牌號碼，到了目的地的時候，他說就在樓上，樓上有人在開賭
    場，裡面有很多錢，叫我們假裝送檳榔進去，他要去搶，他又說他搶的時候我們
    趕快跑，然後他會將錢丟出來，大家再一起分，後來他拿槍出來，一下子指向我
    姐姐，一下子指向我，叫我們把錢拿出來，記得給他二百六十元，究竟槍有無比
    著我的頸部，我有沒有帶錢，香菸是否該時給他，時間太久，我忘記了，後來他
    又叫我回去檳榔攤拿錢以及拿煙，他有留我的行動電話號碼，再用他的行動電話
    打給我確認沒有錯才讓我回去，我回去很害怕，我跟我姐姐講，是我姐姐報案的
    ，我們有再回到現場去找，當時人都不見了，後來是在進化路的釣蝦場找到我姐
    姐，我們找到我姐姐的時候，我姐姐在哭，他說被告對她亂摸等語，另證人即警
    員乙○○於本院審理時證稱：被害人到派出所報案說被強盜有機車遺留在現場，
    我們根據留在現場機車之車號得知係被告哥哥涂建仲所有，涂建仲稱機車一直都
    是由被告丙○○騎用，後來我們帶丙○○到檳榔攤讓被害人指認，被害人一眼就
    指出被告對她們強盜等語，並有遠傳電信股份有限公司上開000000000
    0號、0000000000號行動電話通聯紀錄在卷及0000000000
    號行動電話一支扣案暨於作案現場查獲之ＴＡＤ—九四九號輕型機車及安全帽可
    資佐證，被害人甲女、乙女與被告並無何仇恨，如被告未為本件犯行，何以甲女
    、乙女於本院審理時仍為此指訴，況甲女尚未結婚，就被告猥褻之情節仍予指訴
    ，又被告供稱：案發現場光線還好，戴眼鏡可以看得清楚等語，證人乙○○亦證
    稱：現場是在巷子裡面，巷子裡面沒有照明設備，外面有照明，沒有很昏暗，可
    以看到東西等語，被害人二人始終堅稱被告持黑色手槍，自無誤指被告持槍之可
    能，然該黑色槍枝並未扣案，無證據證明有殺傷力，按罪疑唯輕應以有利被告之
    認定，認係無殺傷力之玩具手槍為宜，自難認係兇器，且與被告有糾葛者係阿祥
    ，被害人甲女並告知該店已非阿祥所開，苟被告無強盜之犯意，何以持黑色玩具
    手槍脅迫被害人甲女、乙女將財物交出，至被告係要乙女回檳榔攤拿財物返回交
    付，並以乙女之手機撥打其手機，再以其手機撥打乙女之手機，確認無誤後，始
    命乙女離去，而機車留在現場係因被害人甲女逃離，被告倉促間離開所致，且此
    係於被告為強盜犯行後之情事，另有無蒙面，有無與被害人聊天，與有無為強盜
    犯行並無必然關係，而案發後警察至被告家中搜索，未搜獲強盜之財物及作案之
    黑色玩具手槍，亦不悖常情，蓋案發後被告豈會將強盜所得之財物及作案之工具
    置於家中，凡此尚難據為有利被告之認定，至被害人甲女及乙女就案發經過彼此
    所述及與渠等警訊時所述雖略有差異，然渠等就被告先係購買五百元之檳榔，再
    以有人開賭場需要香煙、檳榔，要外送為由，將渠等騙至案發巷內，然後拿出黑
    色玩具手槍，命渠等將財物交出，嗣又叫乙女返回檳榔攤拿錢及香菸，並要乙女
    告知行動電話號碼 (先以乙女行動電話撥打其行動電話），再用其行動電話撥打
    乙女之行動電話無誤後，始叫乙女離去，於乙女離開後，對甲女為猥褻之行為等
    情節，彼此之供述一致，此部分並與渠等於警訊時之證述大致相符，亦難以渠等
    之陳述有些許差異，即認渠等就被告強盜、強制猥褻之指訴不實而為有利被告之
    認定，至被告強盜所得應以被害人二人彼此、先後一致之指稱，即被告強盜現款
    二百六十元及右述香菸六條較可採，參以被告於警訊時辯稱：案發時間伊與賴哲
    偉至緣份卡拉ＯＫ消費，回到干城已清晨三點，發現機車不見，就回家中睡覺，
    並於下午告知哥哥機車失竊之事等語，並由涂建仲報失竊，有車輛失竊資料查詢
    報表在卷可查，俟偵查中證人賴哲偉到庭證述：伊與被告至卡拉ＯＫ店聊天喝洒
    ，至十二點左右離開等語，被告於原審初訊時即坦承有為起訴書所載之犯行等情
    ，本件事證已明確，被告所辯顯係脫卸之詞，不足採信，其犯行應堪認定。至被
    告案發前雖有飲洒，然並無證據足認當時已達精神耗弱之程度，況被告尚能騎機
    車為本件犯行，另本院雖查無當日計程車司機在該處被強劫之報案紀錄，然此或
    係該計程車司機未交付財物，或係不願張揚，同難以此為有利被告之認定，併予
    敘明。
二、核被告所為係犯刑法第三百二十八條第一項之強盜罪，公訴人認被告係犯刑法第
    三百三十條第一項之加重強盜罪，起訴法條尚有未洽，應予變更，本院審理時公
    訴人稱被告係犯刑法強盜強制猥褻之結合犯，尚有誤會，被告以脅迫方式，至使
    被害人甲女、乙女不能抗拒，而交付身上財物，並令乙女返回「老主顧檳榔攤」
    ，將檳榔攤內財物帶來之行為，為接續犯，被告以一強盜行為同時侵害被害人甲
    女、乙女之法益，為同種想像競合犯，從一重處斷，所犯上開二罪間有方法結果
    之牽連關係，為牽連犯，從一重之強盜罪處斷，至被告另犯之強制猥褻罪，公訴
    人並未起訴，此部分與起訴判罪部分間，並無裁判上一罪關係 (此從被害人甲女
    於本院審理中稱：乙女離去後，被告與伊先坐在大樓欄杆上等等語可徵），非起
    訴效力所及，本院無從併審，原審予以論罪科刑，固非無見，惟查原審誤認被告
    未攜帶槍枝作案，尚有未洽，被告上訴否認犯罪雖無理由，然原審判決既有如上
    未當之處，應由本院將其撤銷改判，爰審酌被告犯罪之動機、於深夜對被害人為
    強盜行為，所為嚴重危害社會安全，對被害人之傷害非輕，然強盜所得財物不多
    ，業與被害人達成民事和解，賠償甲女、乙女新台幣六千元，已取得被害人諒解
    ，有和解書在卷可考及其犯罪後之態度等一切情狀，量處如主文第二項所示之刑
    。至刑法第五十九條規定之酌量減輕其刑，必須犯罪有其特殊之情狀，在客觀上
    足以引起一般人之同情，認為縱使宣告法定最低度刑，猶嫌過重者，始有其適用
    ，質言之，法院依該條為裁判上減輕其刑者，應審酌是否符合相當及比例原則，
    方稱相當（最高法院八十七年台上字第四四一七號判決意旨參照），如上述，被
    告年輕力壯，於深夜時對被害人為強盜犯行 (嗣並藉機對甲女強制猥褻），在客
    觀上顯無足以引起一般人之同情可言，自無從依刑法第五十九條規定減輕其刑。
    扣案0000000000號行動電話一支與本案並無直接關係，另玩具手槍一
    支並無殺傷力，非違禁物，亦未扣案，何人所有且不詳，均不予宣告沒收。
三、據上論斷，應依刑事訴訟法第三百六十九條第一項前段、第三百六十四條、第二
    百九十九條第一項前段、第三百條、刑法第三百二十八條第一項、五十五條，判
    決如主文。
本案經檢察官甲○○到庭執行職務。
中      華      民      國      九十三      年      四    月    二十九  日
                                   臺灣高等法院臺中分院刑事第九庭
                                         審判長法  官  陳  筱  珮
                                               法  官  張  國  忠
                                               法  官  康  應  龍
右正本證明與原本無異。
如不服本判決應於收受送達後十日內向本院提出上訴書狀，其未敘述上訴之理由者並
得於提起上訴後十日內向本院補提理由書（均須按他造當事人之人數附繕本）。
                                               書記官  黃  薰  慧
中     華     民     國     九十三     年      四      月     三十      日
                                                                        Ｆ
